【裁判字號】    97,易,556
【裁判日期】    971015
【裁判案由】    詐欺
【裁判全文】
臺灣基隆地方法院刑事判決               97年度易字第556號
公  訴  人  臺灣基隆地方法院檢察署檢察官
被      告  乙○○
上列被告因詐欺案件，經檢察官提起公訴（97年度偵字第5680號
），被告於準備程序進行中，就被訴事實為有罪之陳述，經本院
合議庭裁定由受命法官獨任進行簡式審判程序，判決如下：
    主  文
乙○○幫助意圖為自己不法之所有，以詐術使人將本人之物交付
，處拘役伍拾日，如易科罰金，以銀元參佰元即新臺幣玖佰元折
算壹日；減為拘役貳拾伍日，如易科罰金，以銀元參佰元即新臺
幣玖佰元折算壹日。
    事  實
一、乙○○於民國95年6月間，因負債缺錢花用，明知將自己帳
    戶供不熟識之他人使用，依一般社會生活經驗，可得預見幫
    助不法犯罪集團掩飾或隱匿犯罪所得之財物，致使被害人及
    警方追查無門，仍不違背其本意，基於幫助詐欺取財之不確
    定故意，於同年6月中旬，至基隆市廟口附近，將其於95年6
    月9日所申設之基隆中山郵局00000000000000號帳戶（下稱
    ：基隆中山郵局帳戶）存摺、提款卡連同密碼，以新臺幣（
    下同）4,000 元之代價出售予真實姓名年籍不詳綽號「羅董
    」及「阿文」之人，使「羅董」及「阿文」所組成之詐騙集
    團成員，得基於意圖為自己不法所有之詐欺取財犯意，於同
    年6月26日撥打李政宗所有之0000000000號行動電話詐稱因
    跑路急需費用，要求李政宗給付跑路費，致李政宗陷於錯誤
    ，於同年6月27日，至臺北榮星郵局（起訴書誤載為臺北南
    門郵局，應予更正）將200,000元匯入乙○○所有上開中山
    郵局帳戶中，旋遭集團成員提領一空。
二、案經臺中縣警察局刑事警察大隊報告臺灣臺中地方法院檢察
    署呈請臺灣高等法院檢察署檢察長令轉臺灣基隆地方法院檢
    察署檢察官偵查起訴。
    理  由
一、本件被告所犯者非為死刑、無期徒刑、最輕本刑為3年以上
    有期徒刑之罪或高等法院管轄第一審案件，其於準備程序進
    行中，先就被訴事實為有罪之陳述，經告知其簡式審判程序
    之旨，並聽取公訴人及被告之意見後，本院依刑事訴訟法第
    273條之1第1項之規定，裁定由受命法官獨任進行簡式審判
    程序，且依同法第273條之2規定，簡式審判程序之證據調查
    ，不受第159條第1項、第161條之2、第161條之3、第163 條
    之1及第164條至第170條規定之限制，合先敘明。
二、上開犯罪事實，業據被告乙○○於本院準備程序及審理中坦
    承不諱，並經證人李政宗於警詢指證明確（見96年度偵字第
    5680號卷第30至31頁）；又前開基隆中山郵局000000000000
    00號帳戶為被告於95年6月9日所申設，被害人李政宗遭「羅
    董」、「阿文」之詐騙集團成員詐騙後，至臺北榮星郵局匯
    款200,000元至被告上開基隆中山郵局帳戶內，旋遭提領一
    空等情，有郵局匯款單影本1紙、被告基隆中山郵局之開戶
    資料、資金往明細表（見臺中縣警察局刑事警察大隊刑事案
    件報告書第771頁至第773頁、第776頁及96年度偵字第5680
    號卷第35頁至第37頁）在卷可查，本件犯罪事證明確，被告
    犯行，洵堪認定。
三、按金融存款帳戶，係作為存戶個人財產保管之用，與存戶之
    存摺、提款卡及密碼相結合，其專屬性、私密性甚高，除非
    本人或與本人具密切之關係者，難認有何理由可自由流通使
    用該存摺、提款卡及密碼，而一般人亦均應有妥為保管存摺
    、提款卡及密碼，以防止被他人冒用之認識，縱有特殊情況
    偶有將存摺、提款卡及密碼交付他人之需，亦必深入瞭解其
    用途後再行提供使用，此為吾人日常生活經驗與事理；且觀
    諸現今社會上，詐騙者蒐購人頭帳戶，持以作為詐欺取財犯
    罪所得掩飾之用，常有所聞，出借帳戶予非親非故之人，受
    讓人可能係為從事詐欺犯罪，已屬人盡皆知之事，被告於本
    院準備程序中亦自承：伊係以4,000元之代價，將基隆中山
    郵局上開帳戶之存摺、提款卡連同密碼前出售予「羅董」及
    「阿文」等語（見本院97年10月1日準備程序筆錄），足認
    被告應可預見該「羅董」、「阿文」取走其帳戶提領工具，
    恐將利用其金融機構帳戶，作為詐欺犯罪使用，竟仍將上開
    帳戶之存摺、提款卡及密碼等提領工具交付予該不熟識之人
    ，供上開人等作為上開詐欺取財犯罪使用，顯不違反其本意
    ，其幫助他人犯詐欺取財罪之不確定故意至明，則被告幫助
    犯詐欺取財之犯行堪以認定。
四、查被告行為後，刑法於94年2月2日修正公布，95年7月1日施
    行，修正第2條（新舊法之比較適用）、第41條（易科罰金
    ）、第33條第5款（罰金刑）等規定。其中刑法第2條係規範
    行為後法律變更所生新舊法律比較適用之準據法，是刑法第
    2條本身雖經修正，但該條文既屬適用法律之準據法，本身
    尚無比較新舊法之問題，應逕適用裁判時即修正後刑法第2
    條規定以決定適用之刑罰法律，先予敘明。
  (一)行為後法律有變更者，適用行為時之法律。但行為後之法律
    有利於行為人者，適用最有利於行為人之法律，修正後刑法
    第2 條第1 項定有明文。又比較時應就罪刑有關之共犯、未
    遂犯、想像競合犯、牽連犯、連續犯、結合犯，以及累犯加
    重、自首減輕暨其他法定加減（如身分加減）與加減例等一
    切規定，綜其全部罪刑之結果而為比較。再從刑附屬於主刑
    ，除法律有特別規定者外，依主刑所適用之法律（最高法院
    95年第8 次刑事庭會議決議參照）。
  (二)罰金刑部分，刑法分則編各罪所定罰金刑之貨幣單位原為銀
    元，修正前刑法第33條第5款規定：「罰金：1元（銀元）以
    上。」，而依罰金罰鍰提高標準條例規定，就72年6月26日
    前修正之刑法部分條文罰金數額提高2至10倍，其後修正者
    則不提高倍數，並依現行法規所定貨幣單位折算新臺幣條例
    規定，以銀元1元折算新臺幣3元；修正後刑法第33條第5款
    規定：「罰金：新臺幣1,000元以上，以百元計算之。」，
    刑法第33條第5款所定罰金貨幣單位經修正為新臺幣後，刑
    法分則各罪所定罰金刑之貨幣單位亦應配合修正為新臺幣，
    為使刑法分則編各罪所定罰金之最高數額與刑法修正前趨於
    一致，乃增訂刑法施行法第1條之1：「中華民國94年1月7日
    刑法修正施行後，刑法分則編所定罰金之貨幣單位為新臺幣
    。94年1月7日刑法修正時，刑法分則編未修正之條文定有罰
    金者，自94年1月7日刑法修正施行後，就其所定數額提高為
    30 倍。但72年6月26日至94年1月7日新增或修正之條文，就
    其所定數額提高為3倍。」；從而，刑法分則編各罪所定罰
    金刑之最高數額，於上開規定修正後並無不同，惟修正後刑
    法第33條第5款所定罰金刑最低數額，較之修正前提高，自
    以修正前刑法第33條第5款規定有利於被告。
  (三)綜上，本件經綜合觀察全部罪刑比較之結果，依修正後刑法
    第2條第1項前段規定，應適用修正前刑法第33條第5款之規
    定。
  (四)再修正前刑法第30條規定：「幫助他人實行犯罪行為者，為
    幫助犯。雖他人不知幫助之情者，亦同。幫助犯之處罰，得
    按正犯之刑減輕之。」，而修正後之刑法第30條則規定：「
    幫助他人犯罪者，為從犯。雖他人不知幫助之情者，亦同。
    從犯之處罰，得按正犯之刑減輕之。」，觀諸修正前後幫助
    犯之規定，僅有文字之修正，無關成立幫助犯內容之實質之
    變更，非屬科刑規範事項之變更，自非法律之變更，應逕行
    適用修正後之規定。
  (五)另修正刑法係自95年7月1日起施行，在此之前，刑法分則編
    有關罰金刑之貨幣單位係銀元；且依刑法分則編應處罰金者
    ，應適用罰金罰鍰提高標準條例第1條之規定；亦即應按各
    該具體條文制定或修正之時間先後，定其提高之倍數。惟被
    告行為後，刑法施行法增訂第1條之1，於95 年6月14日經總
    統公布，並自同年7月1日起施行；該條規定：「中華民國94
    年1月7日刑法修正施行後，刑法分則編所定罰金之貨幣單位
    為新臺幣。94年1月7日刑法修正時，刑法分則編未修正之條
    文定有罰金者，自94年1月7日刑法修正施行後，就其所定數
    額提高為30倍。但72年6月26日至94年1月7日新增或修正之
    條文，就其所定數額提高為3倍」。亦即自95年7月1日起，
    刑法分則編所定罰金之貨幣單位，由原來之銀元改為新臺幣
    ；且94年1 月7日刑法修正時，刑法分則編未修正之條文定
    有罰金者，自95年7月1日起，有關罰金之數額提高為30倍。
    刑法第339條第1項之罪自24年7月1日施行後即未再修正，依
    增訂刑法施行法第1條之1之規定，其罰金以新台幣為單位，
    數額應提高30倍。此與增訂前之罰金以銀元為單位，且適用
    罰金罰鍰提高標準條例第1條前段之結果應提高10倍，而新
    台幣與銀元之比例為1：3，換算結果亦為30 倍者，並無不
    同。亦即增訂刑法施行法第1條之1之意旨，僅在使刑法規範
    之罰金刑之貨幣單位，一律改為新台幣，並使增訂前後有關
    罰金刑提高之倍數一致，對被告而言，並無有利、不利之比
    較適用之問題，且此增訂之規定應屬罰金罰鍰提高標準條例
    第1條但書之情形，當無同條前段規定之適用，自應逕行適
    用刑法施行法第1條之1之規定。
五、核被告所為，係犯刑法第339 條第1 項之詐欺取財罪。被告
    對詐欺正犯提供帳戶資以助力，但並未參與詐欺犯罪行為之
    實行，應屬幫助他人實行犯罪行為，為幫助犯，乃依刑法第
    30條第2項之規定減輕其刑。爰審酌被告並無前科，因一時
    思慮未周，而提供銀行帳戶供他人掩飾犯罪所得使用，增加
    被害人尋求救濟之困難，使詐欺犯罪者得以順利取得詐欺所
    得之財物，惟其犯後坦承犯行，且其犯罪手段平和及其智識
    程度等一切情狀，量處如主文所示之刑，並諭知易科罰金之
    折算標準。又修正前刑法第41條第1項前段規定：「犯最重
    本刑為5年以下有期徒刑以下之刑之罪，而受6個月以下有期
    徒刑或拘役之宣告，因身體、教育、職業、家庭之關係或其
    他正當事由，執行顯有困難者，得以1元以上3元以下折算1
    日，易科罰金。」，而被告行為時之易科罰金折算標準，依
    95 年7月1日修正條文施行前罰金罰鍰提高標準條例第2條前
    段之規定（該條業經總統於95年5月17日公布刪除，並自95
    年7 月1日失效），就其原定數額提高為100倍折算1日，則
    被告行為時之易科罰金折算標準，應以銀元100元至300元折
    算1日，經折算為新臺幣後，係以新臺幣300元至900元折算
    為1日；惟修正後之刑法第41條第1項前段則規定：「犯最重
    本刑為5年以下有期徒刑以下之刑之罪，而受6個月以下有期
    徒刑或拘役之宣告者，得以新臺幣1,000元、2,000元或
    3,000 元折算1日，易科罰金。」，比較修正前後之易科罰
    金折算標準，依刑法第2條第1項前段之規定，應適用修正前
    刑法第41條第1項前段及修正前罰金罰鍰提高標準條例第2條
    之規定定其易科罰金之折算標準。又，中華民國九十六年罪
    犯減刑條例業於96年7月4日公布，並於96年7月16日施行，
    而被告犯罪在96年4月24日以前，應依該條例第2條第1項第3
    款之規定，應減其宣告刑二分之一，爰為減刑如主文所示，
    並依前項標準為諭知易科罰金之宣告，以示懲儆。至被告將
    上開基隆中山郵局帳戶之存摺、提款卡及密碼等物品，已交
    予犯罪之成員，未經扣案，兼參上開帳戶已通報為警示帳戶
    ，已無沒收之必要，爰不為沒收之諭知，附此敘明。
據上論斷，應依刑事訴訟法第273 條之1 第1 項、第299 條第1
項前段，刑法第2條第1項前段、第339條第1項、第30條，修正前
刑法第41條第1項前段，刑法施行法第1條之1，修正前罰金罰鍰
提高標準條例第2條，現行法規所定貨幣單位折算新臺幣條例第2
條，中華民國96年罪犯減刑條例第2條第1項第3款、第7條、第9
條，判決如主文。
本案經檢察官甲○○到庭執行職務。
中    華    民    國    97    年  10    月    15    日
                  刑事第四庭法  官  周霙蘭
以上正本證明與原本無異。
如不服本判決應於收受本判決後10日內向本院提出上訴書狀，其
未敘述上訴理由者，並得於提起上訴後10日內向本院補提理由書
狀（均須按他造當事人之人數附繕本）「切勿逕送上級法院」。
中    華    民    國    97    年  10    月    15    日
                            書記官  呂明龍
附錄本案所犯法條：
刑法第339條
中華民國刑法第339條
（普通詐欺罪）
意圖為自己或第三人不法之所有，以詐術使人將本人或第三人之
物交付者，處5年以下有期徒刑、拘役或科或併科1千元以下罰金
。
以前項方法得財產上不法之利益或使第三人得之者，亦同。
前二項之未遂犯罰之。


司法院資訊處製作；財團法人民間司法改革基金會備份。
